【裁判字號】    99,審交易,625
【裁判日期】    990811
【裁判案由】    過失傷害
【裁判全文】
臺灣高雄地方法院刑事判決           99年度審交易字第625號
公  訴  人  臺灣高雄地方法院檢察署檢察官
被      告  乙○○
上列被告因過失傷害案件，經檢察官提起公訴（99年度調偵字第
649 號），本院判決如下：
    主  文
乙○○犯過失傷害罪，處有期徒刑陸月，如易科罰金，以新臺幣
壹仟元折算壹日。
    事  實
一、乙○○考領有普通重型機車駕駛執照，於民國98年11月1 日
    上午11時30分許，騎乘車號YYR-880 號輕型機車，沿高雄市
    ○○區○○路由西往東方向行駛，行經興隆路與河邊路之設
    有燈光號誌管制交岔路口，原應注意駕駛人駕駛汽、機車，
    應遵守道路交通號誌之指示，車輛面對圓形紅色燈號之行車
    管制時，表示禁止通行，不得超越停止線或進入路口，而當
    日天候晴朗，日間自然光線，柏油路面乾燥、無缺陷，亦無
    障礙物，視距良好，且依其智識、能力，並無不能注意之情
    事，詎疏未注意行經上開交岔路口時，興隆路之圓形綠色燈
    號已變換為紅燈，其面對圓形紅色燈號，原不得超越停止線
    ，並駛入交岔路口，竟貿然超越設於興隆路東向車道路口之
    停止線，行駛進入上開交岔路口，致甲○○騎乘車號XXT-90
    0 號重型機車，沿高雄市○○區○○路由北往南方向，行經
    上開交岔路口時，煞車不及而撞擊乙○○騎乘機車之左側車
    身，甲○○因而人車倒地，致受有右上門牙及側門牙牙齒脫
    落導致神經壞死、左上門牙及側門牙牙齒龜裂導致牙髓壞死
    ，根尖病變、左上第一小臼齒牙齒斷裂等傷害。乙○○於有
    權偵查犯罪之警察機關，僅知悉犯罪事實，主動向據報前往
    肇事現場之員警自首其犯罪而接受裁判
二、案經甲○○訴由臺灣高雄地方法院檢察署檢察官偵查起訴。
    理  由
一、被告乙○○否認證人即告訴人甲○○於警詢及偵查中所為陳
    述之證據能力，因告訴人於警詢之陳述，係屬審判外之陳述
    ，與刑事訴訟法第159 條之2 、之3 所規定之例外情形不符
    ，亦無同法第159 條之5 所規定之例外情形，是依同法第15
    9 條第1 項規定，告訴人於警詢中所為之陳述，應無證據能
    力。另告訴人於99年3 月15日偵訊時所為之陳述，因並非以
    證人身分接受檢察官訊問，且未經具結，依刑事訴訟法第15
    8 條之3 之規定，亦無證據能力。惟告訴人前述於警詢、偵
    查中所為之陳述，仍得作為彈劾證據使用，附此敘明。
二、訊據被告固不否認有於上揭時、地，騎乘車號YYR-880 號重
    型機車行經上開有燈光號誌管制之交岔路口，遇見告訴人騎
    乘車號XXT-900 號重型機車經過，告訴人因人車倒地而受傷
    等事實，惟矢口否認有何過失傷害之犯行，辯稱：伊騎乘機
    車搭載其姪子行經上開交岔路口時，並未觀看燈號究為紅燈
    或綠燈，且其係與4 輛或5 輛機車一起行駛通過上開交岔路
    口，絕不可能一起闖紅燈，此外，告訴人係自行騎乘機車倒
    地，並未與伊騎乘之機車發生任何擦撞，伊自無任何過失可
    言云云。惟查：
  (一)被告於上揭時、地，騎乘機車行經上開交岔路口時，疏未注
    意高雄市○○區○○路之燈光號誌，而闖越紅燈進入上開交
    岔路口，致與告訴人騎乘機車發生擦撞肇事，告訴人並因而
    受有前揭傷害等事實，業據告訴人於本院審理時證稱：「（
    問：98年11月1 日上午11時30分，是否有在高雄市○○區○
    ○路口與河邊路口發生車禍？）答：有。當天我是騎機車沿
    河邊路由北往南方向行駛，我的車牌機車號碼是XXT-900 號
    ，那是我父親的機車」、「（問：你機車有跟被告所騎乘的
    機車發生碰撞？）答：有，我的機車車頭撞到被告騎乘機車
    左側車頭」、「（問：被告行駛的方向？）答：她是從興隆
    路進入交岔路口」、「（問：當時的號誌狀況？）答：那交
    岔路口有設置號誌，我是綠燈行駛，被告是闖紅燈」、「問
    ：你怎麼確定你是綠燈？）答：那個交岔路口很多人會闖紅
    燈，我在那個交岔路口等紅燈，等了很久，變成綠燈我才行
    駛，所以我可以確定我當時行駛的時候是綠燈，而且我是一
    騎出去馬上就被撞」等語明確，核與被告於警詢及偵查供稱
    ：「我駕駛上述輕機車沿興隆路慢車道西向東直行，至肇事
    地我車左側車身與XXT- 900重機車前車頭撞擊致肇事」、「
    （問：肇事時什麼燈號行駛？）答：興隆路燈號不知道不清
    楚」、「（問：車輛有無碰撞？）答：甲○○的車頭撞我的
    左後方」、「（問：當時行經方向、燈號？）答：我路過路
    口的時候，我不知道是什麼燈號」等語相符（見偵查卷第11
    頁、第30頁），並有道路交通事故現場蒐證照片12張，以及
    道路交通事故現場圖、道路交通事故調查報告表、邱丕霞牙
    醫診所診斷證明書、邱丕霞牙醫診所99年6 月22日函、證號
    查詢被告機車駕駛人資料、高雄醫學大學附設中和紀念醫院
    診斷證明書各1 份附卷可稽（見偵查卷第8 頁至第10頁、第
    17頁至第22頁第36頁、本院卷第13頁、第31頁、第41頁），
    依告訴人前揭證述，其係在上開交岔路口等候燈號轉換，待
    確認為綠燈號誌時，始騎乘機車進入上開交岔路口，堪認告
    訴人對其係綠燈行駛一節，並無誤認之可能，並參酌告訴人
    歷次於警詢及偵查中所為之陳述，均陳稱自己係綠燈行駛，
    而被告於警詢、偵查及本院審理時，均承認未觀看並注意上
    開交岔路口之號誌，堪認被告係因未注意上開交岔路口號誌
    已轉換為紅燈，致闖紅燈進入上開交岔路口而肇事，則被告
    就本件道路交通事故，自負有過失責任。
  (二)被告就其騎乘之機車是否與告訴人發生擦撞而肇事，於警詢
    係明確供稱：伊騎乘之機車左側車身與被告騎乘之機車前車
    頭發生撞擊等語（見偵查卷第11頁），已如前述。被告於99
    年3 月15日偵訊時，始改口辯稱：「（問：當時經過情形？
    ）答：我機車的時速很慢，我已過了路口，甲○○從巷口出
    來，她自己剎車自己跌倒，我回頭看她時，她已倒在路口」
    云云，企圖掩飾其騎乘之機車與告訴人騎乘之機車擦撞肇事
    之事實，以規避相關責任，因遭檢察官質問：「車輛有無碰
    撞？」，被告始又自承：告訴人騎乘之機車車頭撞擊其左後
    方，當時伊騎乘機車搭載7 歲的姪子，姪子遭告訴人撞到手
    臂等語（見偵查卷第30頁）。被告於本院99年7 月14日審理
    時，初始亦辯稱：伊騎乘之機車與告訴人之機車根本沒有發
    生碰撞云云（見本院卷第16頁），經本院提示被告訪談紀錄
    ，質問被告為何警詢時坦承兩輛機車發生擦撞，被告則陳稱
    ：因為我姪子在後面有叫一聲，我姪子手那邊好像有挫傷等
    語，經本院再提示偵查筆錄，質問被告為何於檢察官偵訊時
    承認兩輛機車發生擦撞而被告搭載之姪子並因此受傷時，被
    告始供稱：「因為告訴人騎乘機車撞到我姪子的手，我姪子
    才受傷」等語，但仍否認其騎乘之機車與告訴人騎乘之機車
    發生擦撞乙事，嗣於本院99年7 月28日審判期日，亦矢口否
    認其騎乘機車與告訴人騎乘之機車發生擦撞之事實，經本院
    質問：「問：你姪子是否有叫一聲，是否有受傷？）答：沒
    有，如果有受傷，他會哭，我們會去就醫」、「問：你上次
    開庭有說你姪子有叫一聲，而且我姪子手那邊好像有挫傷？
    ）答：我上次有這麼說沒錯，那是我以為他有受傷」、「（
    問：當天你姪子到底有沒有受傷？）答：有，他有一點點瘀
    青」、「（問：他的瘀青怎麼來的？）答：我也不知道」等
    語，綜觀被告歷次之陳述過程，顯示被告自偵訊時起，即試
    圖否認其騎乘之機車與告訴人騎乘之機車發生擦撞之事實，
    僅因被告於偵查中陳述過程，不經意吐露當日其搭載之7 歲
    姪子，亦因本件道路交通事故而受有輕微挫傷乙事，致其前
    揭辯解，不攻自破。蓋被告騎乘之機車如未與告訴人騎乘之
    機車發生擦撞，則為被告搭載之姪子，豈有可能受傷之理，
    雖被告於本院99年7 月28日審判期日，試圖掩飾其姪子受傷
    之事實，但被告前於偵查及本院99年7 月14日審理中，業已
    就此供述明確，始又承認其姪子受傷之事實，因其姪子如非
    因本件道路交通事故，而係因其他因素而受傷，以被告極盡
    否認本件犯行之能力，當會陳述其姪子受傷之原因，與本件
    道路交通事故無關，而不可能僅供稱：不知道其姪子為何受
    傷云云，是其前揭有關未與告訴人騎乘機車發生擦撞之辯解
    ，乃其片面卸責之詞，要無可採。
  (三)被告就其騎乘機車進入上開交岔路口時之號誌狀況，於警詢
    時明確供稱：「（問：肇事時什麼燈號行駛？）答：興隆路
    燈號不知道不清楚」等語，亦如前述。被告事後為圖規避其
    騎乘機車闖越紅燈之責任，而於檢察官訊問：「當時有無闖
    紅燈？」時，辯稱：「沒有」，經檢察官質問：「當時行經
    的方向、燈號？」，被告供稱：「我路過路口的時候，我不
    知道是什麼燈號」，檢察官再問：「不知道燈號，如何知道
    你沒有闖紅燈？」，被告則答稱：「因為三、四台跟我同向
    的機車一起通過路口」，檢察官又問：「如何知道那些機車
    不是闖紅燈？」，被告回稱：「我不知道」等語。被告於本
    院99年7 月14日審理時，則明確陳稱：「（問：當天經過路
    口時是綠燈還是紅燈？）答：綠燈」、「（問：如何確定？
    ）答：因為旁邊有四、五台機車跟我一起騎過去」、「（問
    ：當天你有無看到燈號？）答：有」等語，嗣於本院99年7
    月28日審理時，則改口稱：「（問：當天經過路口是綠燈還
    是紅燈？）答：綠燈」、「（問：怎麼確定是綠燈？）答：
    因為我們有4 、5 台機車經過，我們不可能全部都闖紅燈」
    、「（問：當時有沒有看到燈號確實是綠燈？）答：沒有」
    、「（問：再跟你確定一次，當時是不是沒有看到燈號是綠
    燈？）答：是」、「問：為什麼上次開庭時，你回答說你當
    時你有看到燈號？）答：我忘記我為什麼這麼說」等語，是
    被告除於本院99年7 月14日審理，辯稱：其目睹燈號為綠燈
    外，其歷次警詢、偵查與本院審理中，則均承認其當時並未
    注意上開交岔路口之燈光號誌，被告雖自偵訊時，以當時其
    係與約4 台或5 台機車一起通過上開交岔路口為由，辯稱不
    可能同時闖越紅燈，然數輛機車一同未遵守交通號誌而闖越
    紅燈，並非不可能想像之事，現實狀況亦存有此種情形，被
    告以其與其他機車一起行駛通過上開交岔路口，據以否認闖
    越紅燈，已無可採。況且，如依被告所辯，其於案發當時係
    與其他機車一起行駛通過上開交岔路口，且行駛在其他機車
    之中間（見本院卷第35頁），則告訴人騎乘機車進入上開交
    岔路口時，應會先與其他機車發生擦撞，而不可能直接撞擊
    告訴人之機車，是被告前揭所辯，應亦係臨訟卸責之詞，而
    無可採。
  (四)綜上所述，本案罪證明確，被告前揭所辯，均無可採。被告
    過失傷害之犯行，洵堪認定，應予依法論科。
三、核被告所為，係犯刑法第284 條第1 項前段之過失傷害罪。
    被告於肇事後，於有權偵查犯罪之警察機關，僅知悉犯罪事
    實，但不知悉犯罪人前，主動向處理本件道路交通事故之警
    員坦承肇事，並接受本院裁判等情，此有高雄市○○○○○
    道路交通事故肇事人自首情形紀錄表1 份附卷可證（見偵查
    卷第13頁），雖上開自首情形紀錄表記載被告係於處理道路
    交通事故之警員至告訴人就醫現場，向警員坦承肇事，然依
    偵查卷第11頁所附之談話紀錄表之記載，被告係在本件道路
    交通事故現場接受訪談，並坦承肇事，上開自首情形紀錄表
    關於被告坦承肇事之地點，容有誤載，但仍無礙被告合乎自
    首之要件，爰依刑法第62條前段規定，減輕其刑。本院審酌
    被告前無任何犯罪科前紀錄，有臺灣高等法院被告前案紀錄
    表1 份在卷可佐，素行良好，被告騎乘輕型機車，沿高雄市
    ○○區○○路由西往東方向行駛，行經該路與河邊路之有燈
    光號誌管制交岔路口，未遵守圓形紅色燈號之禁止超越與進
    入交岔路口指示，貿然超越停止線，並駛入上開交岔路口，
    以致發生本件道路交通事故，並造成告訴人受有右上門牙及
    側門牙牙齒脫落導致神經壞死、左上門牙及側門牙牙齒龜裂
    導致牙髓壞死，根尖病變、左上第一小臼齒牙齒斷裂等傷害
    ，過失情節重大，且告訴人所受傷勢非輕，被告犯後，以反
    覆不一之供詞，狡辯卸責，毫無悔意，且未與告訴人成立和
    解，賠償告訴人，以彌補自身過失駕駛行為所造成之損害，
    犯後態度不佳，不宜輕罰等一切情狀，量處如主文所示之刑
    ，併諭知易科罰金之折算標準，以資懲儆。
據上論斷，依刑事訴訟法第299 條第1 項前段，刑法第284 條第
1 項前段、第62條前段、第41條第1 項前段，刑法施行法第1 條
之1 ，判決如主文。
本案經檢察官杜妍慧到庭執行職務。
中    華    民    國    99    年    8     月    11    日
                  交通法庭  法  官  高增泓
以上正本證明與原本無異。
如不服本判決，應於判決送達後10日內，向本院提出上訴狀。
中    華    民    國    99    年    8     月    11    日
                            書記官  王淑娟
附錄本案論罪科刑法條全文：
刑法第284條
因過失傷害人者，處6 月以下有期徒刑、拘役或5 百元以下罰金
，致重傷者，處1 年以下有期徒刑、拘役或5 百元以下罰金。
從事業務之人，因業務上之過失傷害人者，處1 年以下有期徒刑
、拘役或1 千元以下罰金，致重傷者，處3 年以下有期徒刑、拘
役或2 千元以下罰金。

司法院資訊處製作；財團法人民間司法改革基金會備份。
